【裁判字號】    95,台抗,557
【裁判日期】    950914
【裁判案由】    返還借款再審
【裁判全文】
最高法院民事裁定              九十五年度台抗字第五五七號
    抗  告  人  甲○○
                        240.
上列抗告人因與相對人乙○○間請求返還借款再審事件，對於中
華民國九十四年十二月二十七日台灣高等法院裁定（九十四年度
再字第九二號），提起抗告，本院裁定如下：
    主  文
原裁定廢棄。
    理  由
按提起民事再審之訴，應依民事訴訟法第七十七條之十七預納裁
判費，此為必須具備之程式。又經法院裁定限期命其補繳者，當
事人倘不依限補正，法院固得以其再審之訴為不合法裁定駁回之
。惟若法院未合法送達命補繳裁判費之裁定正本，法院即不得以
曾命補正而未遵行為由，將再審之訴駁回。查聲請人提起本件再
審之訴，其聲請再審狀上固載其住「台北市○○路○段一三二巷
三五弄一號二四０四號（室）」，惟該址乃係「立法院大安會館
（即立法院委員住宿會館）」，原法院因聲請人提起本件再審之
訴未據繳納裁判費，乃於民國九十四年十二月九日裁定限其於收
受裁定正本之日起五日內補繳裁判費，並於九十四年十二月十六
日送達於上址，由吳麗麗以受僱人名義簽名並押蓋「立法委員會
館二館收件章」於送達證書收受送達，原法院並於九十四年十二
月二十七日以聲請人未補繳裁判費，提起之再審之訴不合法為由
，而裁定駁回之。然查「立法院大安會館收發」於九十五年一月
十一日具函表示其以一般掛號手續代收與聲請人之法律文件，因
聲請人於九十四年十二月初赴美就醫，失去聯絡，未獲告知聲請
人通訊地址，無法代為送達，而將原法院命聲請人補繳裁判費之
裁定正本原封掛號郵件，於九十五年一月十三日退還原法院，有
該函暨原封掛號信封附卷可稽（見原法院九十四年度再字第九二
號卷第四０、四一頁），並經原法院函覆屬實。果爾，聲請人住
居於立法院大安會館，似屬臨時性質，既已出國離去且未聯繫，
則立法院大安會館之人員於彼時收受應送達於聲請人之裁定，自
難謂係符合民事訴訟法第一百三十七條第一項所定之受僱人。倘
該命補繳裁判費之裁定未合法送達於聲請人，原法院以命聲請人
補正而未遵行為由，將其再審之訴駁回，於法即難謂為合。聲請
人究竟於何時出、入境？攸關補正裁定送達合法與否之判斷，猶
待澄清。原法院未予詳查，自屬可議。抗告意旨，指摘原裁定為
不當，聲明廢棄，非無理由。爰將原裁定廢棄，由原法院另為適
宜之處理。
據上論結，本件抗告為有理由。依民事訴訟法第四百九十二條，
裁定如主文。
中    華    民    國  九十五  年    九    月   十四   日
                      最高法院民事第六庭
                          審判長法官  許  朝  雄
                                法官  謝  正  勝
                                法官  鄭  玉  山
                                法官  吳  麗  女
                                法官  袁  靜  文
      本件正本證明與原本無異
                                      書  記  官
中    華    民    國  九十五  年    九    月  二十八  日
                                                Ａ


司法院資訊處製作；財團法人民間司法改革基金會備份。
